【裁判字號】    99,審聲,118
【裁判日期】    990129
【裁判案由】    聲請定其應執行刑
【裁判全文】
臺灣高雄地方法院刑事裁定             99年度審聲字第118號
公  訴  人  臺灣高雄地方法院檢察署檢察官
受  刑  人  甲○○
上列聲請人因受刑人數罪併罰有二裁判以上，聲請定其應執行之
刑（98年度執聲字第4859號），本院裁定如下：
    主  文
甲○○犯毒品危害防制條例等二罪，所處如附表所載之刑，應執
行有期徒刑捌月，如易科罰金，以新臺幣壹仟元折算壹日。
    理  由
一、聲請意旨略以：受刑人甲○○因毒品危害防治條例等2 罪，
    先後判決確定如附表所示之刑，應依刑法第53條、第51條第
    5 款規定，定其應執行之刑，爰依刑事訴訟法第477 條第1
    項聲請裁定等語。
二、本院按：
  (一)數罪併罰，有二裁判以上者，依刑法第51條之規定，定其應
    執行之刑，刑法第53條定有明文。「裁判確定前犯數罪而併
    合處罰之案件，有二以上之裁判，應依刑法第51條第5 款至
    第7 款定應執行之刑時，最後事實審法院即應據該院檢察官
    之聲請，以裁定定其應執行之刑，殊不能因數罪中之一部分
    犯罪之刑業經執行完畢，而認檢察官之聲請為不合法，予以
    駁回（最高法院47年度臺抗字第2 號判例意旨參照）；數罪
    併罰之案件，其各罪判決均係宣告刑，並非執行刑，縱令各
    案中一部分犯罪之宣告刑在形式上已經執行，仍應依法聲請
    犯罪事實最後判決之法院裁定，然後再依所裁定之執行刑，
    換發指揮書併合執行，其前已執行之有期徒刑部分，僅應予
    扣除而不能認為已執行完畢，在所裁定之執行刑尚未執行完
    畢前，各案之宣告刑不發生執行完畢之問題（最高法院90年
    度臺非字第340 號、最高法院95年度臺非字第320 號判決意
    旨參照）。
  (二)刑法第2 條第1 項所規定，關於新舊法比較適用，係指被告
    行為後法律有變更，而其所涉犯之案件，法院尚未為裁判者
    而言，如法院已裁判確定，即無其適用，此觀該法條之規定
    自明。如各罪於法律變更前均已判決確定，而於法律變更後
    始合併定執行刑時，即應依原確定裁判時所適用之法律定其
    應執行刑（最高法院96年度臺非字第102 號判決意旨參照）
    。又數罪併罰定應執行刑逾有期徒刑6 個月，縱使准予易科
    罰金，並不當然導致鼓勵犯罪之結果，如一律不許易科罰金
    ，實屬對人民身體自由之過度限制。是民國98年12月15日修
    正前原刑法第41條第2 項，關於數罪併罰，數宣告刑均得易
    科罰金，而定應執行之刑逾6 個月者，排除適用同條第一項
    得易科罰金之規定部分，與憲法第23條規定有違，並與司法
    院大法官會議釋字第366 號解釋意旨不符，依司法院大法官
    會議釋字第662 號解釋，應自該解釋公布日即98年6 月19日
    起失其效力。
三、經查，受刑人甲○○因毒品危害防制條例等2 罪，經先後判
    處如附表所示之刑，並經分別確定在案，有臺灣高等法院被
    告前案紀錄表及各該確定判決在卷可稽，茲檢察官聲請定其
    應執行之刑，本院審核認聲請為正當，應予准許，爰依上開
    規定，定其應執行之刑，又受刑人為附表所示犯罪行為時，
    原刑法第41條第2 項關於：「前項（即易科罰金之折算標準
    ）規定於數罪併罰，其應執行之刑未逾6 月者，亦適用之」
    之規定，業已因98年1 月21日修正並移列至同條第8 項：「
    第1 項至第3 項規定於數罪併罰，其應執行之刑未逾6 個月
    者，亦適用之」之規定，自98年9 月1 日起施行而變更，其
    關於數罪併罰，數宣告刑均得易科罰金，而定應執行之刑逾
    6 個月者，排除適用同條第1 項得易科罰金規定部分，於各
    罪判決確定時，已經司法院大法官會議釋字第662 號解釋宣
    告自該解釋公布日，即98年6 月19日起失其效力；嗣各罪判
    決確定後，雖刑法第41條於98年12月15日再次修正，將上開
    同條第8 項修正為「第1 項至第4 項及第7 項之規定，於數
    罪併罰之數罪均得易科罰金或易服社會勞動，其應執行之刑
    逾6 月者，亦適用之」並自99年1 月1 日起施行，然依前開
    說明，本件仍應依裁判確定時之規定，即依司法院大法官會
    議釋字第662 號解釋意旨，並諭知易科罰金之折算標準。
四、依刑事訴訟法第477 條第1 項、第220 條，刑法第53條、第
    51條第5 款，裁定如主文。
中    華    民    國    99    年    1     月    29    日
                  刑事第十九庭  法  官  陳松檀
以上正本證明與原本無異。
如不服本裁定，應於收受送達後5 日內向本院提出抗告狀。
中    華    民    國    99    年    1     月    29    日
                                書記官  彭帥雄
 【附表】
┌──────┬───────────┬───────────┐
│編        號│          一          │          二          │
├──────┼───────────┼───────────┤
│罪        名│   毒品危害防制條例   │   毒品危害防制條例   │
├──────┼───────────┼───────────┤
│宣   告   刑│     有期徒刑月     │     有期徒刑伍月     │
├──────┼───────────┼───────────┤
│犯 罪 日 期 │      98年4月24日     │      98年7月14日     │
├──────┼───────────┼───────────┤
│偵 查 機 關 │臺灣高雄地方法院檢察署│臺灣高雄地方法院檢察署│
│年 度 案 號 │ 98年度毒偵字第3060號 │ 98年度毒偵字第4872號 │
├─┬────┼───────────┼───────────┤
│最│  法院  │     高雄地方法院     │     高雄地方法院     │
│後├────┼───────────┼───────────┤
│事│  案號  │ 98年度審簡字第3698號 │ 98年度審易字第2614號 │
│實├────┼───────────┼───────────┤
│審│判決日期│       98.6.30        │        98.11.9       │
├─┼────┼───────────┼───────────┤
│確│  法院  │     高雄地方法院     │     高雄地方法院     │
│定├────┼───────────┼───────────┤
│之│  案號  │ 98年度審簡字第3698號 │ 98年度審易字第2614號 │
│判├────┼───────────┼───────────┤
│決│確定日期│       98.7.20        │        98.11.23      │
├─┴────┼───────────┼───────────┤
│原執行指揮書│臺灣高雄地方法院檢察署│臺灣高雄地方法院檢察署│
│            │ 98年度執字第11755號  │ 98年度執字第17305號  │
└──────┴───────────┴───────────┘

司法院資訊處製作；財團法人民間司法改革基金會備份。
